臺灣臺中地方法院刑事判決
110年度交訴字第399號
公  訴  人  臺灣臺中地方檢察署檢察官
被      告  詹益明



輔  佐  人  司崇文


上列被告因肇事逃逸罪等案件，經檢察官提起公訴（110年度偵
字第29201號），被告於本院準備程序就被訴犯罪事實為有罪陳
述，本院合議庭裁定由受命法官獨任進行簡式審判程序，本院判
決如下：
    主    文
詹益明駕駛動力交通工具而有吐氣所含酒精濃度達每公升零點二
五毫克以上，累犯，處有期徒刑陸月，如易科罰金，以新臺幣壹
仟元折算壹日。又汽車駕駛人無駕駛執照、酒醉駕車因過失傷害
人，處有期徒刑陸月，如易科罰金，以新臺幣壹仟元折算壹日。
又駕駛動力交通工具發生交通事故，致人傷害而逃逸，累犯，處
有期徒刑拾月。得易科罰金部分，應執行有期徒刑拾月，如易科
罰金，以新臺幣壹仟元折算壹日。
    事實及理由
一、程序方面：
    本件被告詹益明（下稱被告）所犯係死刑、無期徒刑、最輕
    本刑為3年以上有期徒刑以外之酒後駕車之公共危險、過失
    傷害、肇事逃逸等罪，並於本院準備程序中就被訴事實為有
    罪之陳述，經本院告知簡式審判程序之旨，且聽取公訴人及
    被告之意見後，本院認為適宜而由受命法官獨任進行簡式審
    判程序；又本件既經本院受命法官獨任行簡式審判程序，是
    其證據之調查，即不受刑事訴訟法第159條第1項、第161條
    之2、第161條之3、第163條之1及第163條至第170條規定之
    限制。
二、本案犯罪事實及證據，均引用檢察官起訴書之記載（如附件
    ），並就證據補充如下：
      1.被告於本院準備程序及審理時之自白（本院卷第70、80
        頁）。
     2.本院調解事件報告書（調解不成立）（本院卷第53頁）
        。
      3.臺中市政府警察局道路交通事故初步分析研判表（偵卷
        第61頁）。
      4.臺中市政府警察局道路交通事故肇事人自首情形紀錄表
        【詹益明離去現場不符合自首要件】（偵卷第69頁）。
      5.【詹益明】身心障礙證明（偵卷第105頁）。
      6. 車籍資料查詢【查無被告有駕駛執照資料】（偵卷第1
        07-109頁）。
      7.衛生福利部豐原醫院民國110年11月5日豐醫醫行字第11
        00009750號函文（偵卷第155頁）。      
三、論罪科刑：
　㈠核被告所為，各係犯刑法第185條之3第1項第1款之駕駛動力
    交通工具而有吐氣所含酒精濃度達每公升零點二五毫克以上
    之罪；刑法第185條之4第1項前段之駕駛動力交通工具發生
    交通事故，致人傷害而逃逸罪；道路交通管理處罰條例第86
    條第1項、刑法第284條前段之汽車駕駛人無駕駛執照、酒醉
    駕車因過失傷害人之罪，並依道路交通管理處罰條例第86條
    第1項之規定加重其刑。
　㈡被告前於106年間，因酒後駕車之公共危險案件，經臺灣臺南
    地方法院106年度交簡字第1750號判決判處有期徒刑3月確定
    ，並經其入監執行，已於106年12月12日執行完畢，此臺灣
    高等法院被告前案紀錄表附卷可稽，被告於上開徒刑執行完
    畢後，5年以內故意再犯本案有期徒刑以上之駕駛動力交通
    工具而有吐氣所含酒精濃度達每公升零點二五毫克以上，及
    駕駛動力交通工具發生交通事故，致人傷害而逃逸等2罪（
    過失傷害因非屬故意犯罪，無累犯規定之適用），均為累犯
    ，斟酌其於98年間、100年間各犯酒後駕車之公共危險案件
    ，本次再犯相同罪名或同一罪質、類型雷同之犯罪，足認前
    罪之徒刑執行成效不彰，其對刑罰反應力薄弱，且其犯罪情
    節非輕，應依刑法第47條第1項之規定，均加重其刑。
　㈢被告所犯上揭三罪名，其行為及犯意互殊，侵害法益不同，
    應予分論併罰。
　㈣爰以行為人之責任為基礎，審酌被告曾犯有3次酒後駕車之公
    共危險案件（累犯部分，不予重複評價）及妨害公務等案件
    紀錄，有臺灣高等法院被告前案紀錄表在卷可查，明知其無
    駕駛執照，且剛飲用啤酒後，即駕車上路返家，因而發生交
    通事故致被害人受傷非輕後，竟為逃避肇事責任而駕車逃離
    現場，其行為甚有不當，應予責罰；兼衡被害人受傷情節非
    輕微，及被告為中度身心障礙，有上揭身心障礙證明影本在
    卷可憑，因其屬經濟弱勢者，無足夠資力與告訴人就賠償金
    額達成和解或調解成立，此據
　　被告及其輔佐人、告訴人各於本院供稱明確（本院卷第70、
    82頁），亦有上開本院調解事件報告書存卷可佐，並斟酌被
    告自述：其國中畢業，已婚，有1名小孩，不知道小孩幾歲
    ，在洗車廠工作，日薪700元，家中經濟狀況不好等語（本
    院卷第81頁），更考量被告犯罪之動機、目的、手段，及其
    犯後坦承認錯之態度等一切情狀，分別量處如主文所示之刑
    ，並就酒後駕車及過失傷害部分，均諭知易科罰金之折算標
    準。又本院審酌其犯罪手段及情節、違反法義務目的與程度
    、對被告懲戒與教化預期效用、罪刑比例及被害人傷害情節
    ，就得易科罰金部分（即酒後駕車及過失傷害之部分），定
    其應執行之刑如主文所示，並諭知易科罰金之折算標準。
四、據上論斷，應依刑事訴訟法第273條之1第1項、第299條第1
    項前段、第310條之2、第454條第2項，道路交通管理處罰條
    例第86條第1項，刑法第11條、第185條之3第1項第1款、第1
    85條之4第1項前段、第284條前段、第47條第1項、第41條第
    1項前段、第8項、第51條第5款，刑法施行法第1條之1第1項
    ，判決如主文。
五、如不服本判決，應於本判決送達之日起20日內，以書狀敘述
    具體理由，向本院提出上訴（應附繕本）。
本案經檢察官王靖夫提起公訴，檢察官黃芝瑋到庭執行職務。
中　　華　　民　　國　　111　　年　 1　　月　　25　　日
                  刑事第一庭    法　官　張德寬
以上正本證明與原本無異。
如不服本判決應於收受送達後20日內向本院提出上訴書狀，並應
敘述具體理由；其未敘述上訴之理由者，應於上訴期間屆滿後20
日內向本院補提理由書（均須按他造當事人之人數附繕本）「切
勿逕送上級法院」。
告訴人或被害人如不服判決，應備理由具狀向檢察官請求上訴，
上訴期間之計算，以檢察官收受判決正本之日起算。　　　　
                                書記官　黃麗靜
中　　華　　民　　國　　111　　年　　1 　月　　25 　日
附錄本案論罪科刑法條全文：
中華民國刑法第185條之3
駕駛動力交通工具而有下列情形之一者，處2年以下有期徒刑，
得併科20萬元以下罰金：
一、吐氣所含酒精濃度達每公升零點二五毫克或血液中酒精濃度
    達百分之零點零五以上。
二、有前款以外之其他情事足認服用酒類或其他相類之物，致不
    能安全駕駛。
三、服用毒品、麻醉藥品或其他相類之物，致不能安全駕駛。
因而致人於死者，處3年以上10年以下有期徒刑；致重傷者，處1
年以上7年以下有期徒刑。
曾犯本條或陸海空軍刑法第54條之罪，經有罪判決確定或經緩起
訴處分確定，於五年內再犯第1項之罪因而致人於死者，處無期
徒刑或5年以上有期徒刑；致重傷者，處3年以上10年以下有期徒
刑。
中華民國刑法第185條之4
駕駛動力交通工具發生交通事故，致人傷害而逃逸者，處6月以
上5年以下有期徒刑；致人於死或重傷而逃逸者，處1年以上7年
以下有期徒刑。
犯前項之罪，駕駛人於發生交通事故致人死傷係無過失者，減輕
或免除其刑。

中華民國刑法第284條
因過失傷害人者，處1年以下有期徒刑、拘役或10萬元以下罰金
；致重傷者，處3年以下有期徒刑、拘役或30萬元以下罰金。

道路交通管理處罰條例第86條第1項
汽車駕駛人，無駕駛執照駕車、酒醉駕車、吸食毒品或迷幻藥駕
車、行駛人行道或行經行人穿越道不依規定讓行人優先通行，因
而致人受傷或死亡，依法應負刑事責任者，加重其刑至二分之一
。
附件：
臺灣臺中地方檢察署檢察官起訴書
                                    110年度偵字第29201號
　　被　　　告　詹益明　男　33歲（民國00年0月00日生）
　　　　　　　　　　　　住○○市○○區○○街000○0號
　　　　　　　　　　　　居臺中市○○區○○街0○0號
　　　　　　　　　　　　國民身分證統一編號：Z000000000號
上列被告因公共危險等案件，業經偵查終結，認應提起公訴，茲
將犯罪事實及證據並所犯法條分敘如下：
　　　　犯罪事實
一、詹益明前因酒後駕車之公共危險案件，經臺灣臺南地方法院
    以106年度交簡字第1750號判決判處有期徒刑3月確定，於民
    國106年12月12日執行完畢。詎仍不知悔改，於110年7月10
    日19時56許，在址設臺中市○○區○○路00○0號之統一超商東泰
    門市購買並飲用啤酒後，已達不能安全駕駛動力交通工具之
    程度，竟罔顧公眾安全，仍於同日20時許，無駕駛執照駕駛
    車牌號碼000-0000號自用小客車，沿臺中市石岡區豐勢路由
    東往西方向行駛，於同日20時20分許，途經石岡區豐勢路92
    9號對面外側快車道時，本應注意4輪以上汽車在劃有快慢車
    道分隔線之道路行駛，除起駛、準備轉彎、準備停車或臨時
    停車，不得行駛慢車道；又汽車駕駛人超車時，不得在前行
    車之右側超車；且汽車駕駛人應注意車前狀況，並隨時採取
    必要之安全措施，而依當時天候晴、夜間有照明、柏油路面
    、乾燥、無缺陷、無障礙物、視距良好，客觀上並無不能注意
    之情事，竟疏未注意及此，於當時為超越前方車輛，貿然駛
    往右側慢車道超車，俟超越前車後欲切換回原車道之際，因
    內側快車道另有劉育豪駕駛之車牌號碼0000-00號自用小客
    車亦切換至外側快車道（無證據認定劉育豪之駕駛行為有過
    失情形），致詹益明無法順利往左切換回外側快車道，適陳
    美麗騎乘車牌號碼000-000號普通重型機車在詹益明車輛前
    方之慢車道上，詹益明見狀閃避不及，2車發生碰撞，陳美
    麗人車倒地，陳美麗因此受有臉部撕裂傷併腦震盪及顱內出
    血、左側尺骨骨折及橈骨頭脫臼併神經損傷、左側鎖骨骨折
    、骨盆閉鎖性骨折、左側脛骨平台骨折、第二腰椎壓迫性骨
    折、身體多處擦傷、創傷後憂鬱症等傷害。詎詹益明明知其
    已駕駛動力交通工具發生交通事故致陳美麗倒地受傷，而須
    施以必要之救助，竟未停留在現場對傷者施以必要之救護措
    施，亦未留下任何聯絡方式或等待員警到場處理，反基於駕
    駛動力交通工具發生交通事故，致人傷害而逃逸之犯意，逕
    自駕車離去。嗣經警調閱現場監視器而循線通知詹益明到案
    ，於110年7月10日2時23分許，測得其呼氣酒精濃度達0.34m
    g/L，始查悉上情。
二、案經陳美麗之配偶張文桐訴由臺中市政府警察局東勢分局報
    告偵辦。
　　　　證據並所犯法條
一、證據清單及待證事實：
編號 證據名稱 待證事實 1 被告詹益明於警詢及本署偵查中之自白。 坦承有於前揭時地飲用啤酒後，無照駕駛車輛且違規超車，並於碰撞被害人陳美麗之機車後逃逸之事實。 2 告訴人張文桐於警詢及本署偵查中之指訴。 證明被害人陳美麗於發生本件交通事故後，受有前揭傷害，至今仍臥床要坐輪椅之事實。 3 證人即被告詹益明之配偶張秀慧瑜警詢之證述。 證明被告有於前揭時地飲用啤酒後，無照駕駛車輛且違規超車，並於碰撞被害人陳美麗之機車後逃逸之事實。 4 證人劉育豪於警詢中之證述。 證明案發時證人劉育豪駕駛車牌號碼0000-00號自用小客車，自內側快車道切換至外側快車道時，發現有被告所駕駛車輛之燈光過來、還有急煞聲音接著有撞擊聲等事實。   5 衛生福利部豐原醫院診斷證明書2紙。 證明被害人陳美麗於發生本件交通事故後，受有前揭傷害之事實。   6 道路交通事故當事人酒精測定紀錄表1份。 證明發生本件交通事故後，被告於110年7月10日2時23分許，測得其呼氣酒精濃度達0.34mg/L之事實。   7 後方車輛行車紀錄器擷取照片4張暨光碟片。 證明被告之駕駛行為有前揭過失情形，並於碰撞被害人陳美麗之機車後逃逸等事實。   8 統一超商東泰門市監視器畫面擷取照片5張暨光碟片。 證明被告有於前揭時地購買並飲用啤酒後駕駛車輛之事實。   9 道路交通事故現場圖、道路交通事故調查報告表（一）、（二）、道路交通事故照片23張、臺中市政府警察局交通事故補充資料表、員警職務報告。 佐證全部犯罪事實。 
二、核被告所為，係犯刑法第185條之3第1項第1款之吐氣所含酒
    精濃度達每公升0.25毫克以上而駕駛動力交通工具、道路交
    通管理處罰條例第86條第1項、刑法第284條前段之無駕駛執
    照、酒醉駕車犯過失傷害及刑法第185條之4第1項之駕駛動
    力交通工具發生交通事故致人傷害而逃逸等罪嫌。又被告無
    駕駛執照駕車，且酒醉駕車而犯過失傷害罪，請依道路交通
    管理處罰條例第86條第1項規定加重其刑，至被告同時有上
    開2種違規情形，造成1個過失行為，同時構成2個加重要件
    ，僅加重其刑1次。被告所犯上開3罪，行為互殊、罪名有異
    ，請予分論併罰。末就被告有如犯罪事實欄所載之論罪科刑
    及執行情形，有本署刑案資料查註紀錄表1份附卷可稽，其
    於受有期徒刑執行完畢後，5年以內故意再犯本案有期徒刑
    以上之罪，為累犯，請依刑法第47條第1項規定，加重其本
    刑。
三、至告訴暨報告意旨認雖被告係涉犯刑法第284條後段之過失
    重傷害罪嫌；惟按犯罪事實應依證據認定之，無證據不得認
    定犯罪事實，刑事訴訟法第154條第2項定有明文。次按認定
    不利於被告之事實，須依積極證據，苟積極證據不足為不利
    於被告事實之認定時，即應為有利於被告之認定（最高法院
    30年上字第816號判例意旨參照）。經本署函詢衛生福利部
    豐原醫院有關被害人陳美麗之傷勢是否已達刑法第10條第4
    項第6款「重大不治或難治」之重傷程度，經該院回覆以：
    「病患可藉助行器行走，症狀仍未固定，持續進步，病情仍
    有變化」等語，有衛生福利部豐原醫院110年11月5日豐醫醫
    行字第1100009750號函在卷可稽，是被害人陳美麗所受之傷
    勢雖屬嚴重，但依現有事證尚難認為已達重傷害之程度，然
    此部分倘成立過失重傷害罪，亦與前揭起訴之部分，具有同
    一基礎社會事實之關係，為起訴效力所及，爰不另為不起訴
    處分，併此敘明。
四、依刑事訴訟法第251條第1項提起公訴。
　　此　致
臺灣臺中地方法院
中　　華　　民　　國　 110　　年　　11　　月　　24　　日
　　　　　　　　　　　　　　　檢　察　官　王靖夫
本件正本證明與原本無異
中　　華　　民　　國　 110　　年　　12　　月　　6 　　日
                              書  記  官  李思翰
得上訴